【裁判字號】    89,交聲,424
【裁判日期】    891219
【裁判案由】    交管條例聲異
【裁判全文】
臺灣板橋地方法院交通事件裁定                    八十九年度交聲字第四二四號
    原處分機關  臺北市交通事件裁決所
    異  議  人
    即受處分人  甲○○
右列受處分人因違反道路交通管理處罰條例案件，對於臺北市交通事件裁決所中華民
國八十九年八月十九日北市交裁三字第裁00-000000 號裁決處分（原舉發案號：臺北
市政府警察局八十八年二月九日北市警交（85）Ｃ字第0436270 號），聲明異議，本
院裁定如左：
    主  文
原處分撤銷。
甲○○違反汽車駕駛人，駕駛汽車肇事致人受傷，應即採取救護或其他必要措施，並
向警察機關報告，不得駛離之規定，吊扣駕照參個月。
    理  由
一、原處分意旨略以：異議人即受處分人甲○○於民國八十七年十二月二十九日上午
    十一時二十分許，駕駛車牌號碼ＦＩ－０一四五號自用小客車，沿臺北市○○○
    路○段三０三巷八弄行駛，行至三三五巷左轉時，其前車頭與沿南京東路三段三
    三五巷自南向北，由蕭英財所駕ＩＱＳ－六八三號重機車左側車身碰撞而肇事，
    致蕭英財受傷，未即採取救護措施，並向警察機關報告而逃逸，經臺北市政府警
    察局松山分局執勤員警舉發，案移臺北市交通事件裁決所後，以異議人違反道路
    交通管理處罰條例第六十二條第一項規定，裁決異議人吊銷駕照等語。異議人即
    受處分人甲○○則以：伊固於前揭時地駕車肇事，惟肇事後曾下車詢問蕭英財傷
    情，蕭英財不語，伊以為沒事，且肇事地點巷道狹窄，即駕車駛離，並非故意逃
    逸等語，提起本件異議前來。
二、本件受處分人即異議人甲○○於八十七年十二月二十九日上午十一時二十分許，
    駕駛牌號ＦＩ－０一四五號自用小客車，行經臺北市○○○路○段三０三巷與三
    三五巷口，左轉時與蕭英財乘騎之牌號ＩＱＳ－六八三號重型機車發生撞擊，致
    蕭英財受有右手臂、右膝、左食指、小指、右小腿多處擦傷、頭皮下血腫等傷害
    ，甲○○肇事致人受傷後，未即採取救護措施，並向警察機關報告即行駛離之事
    實，有臺北市政府警察局八十八年二月九日北市警交（85）Ｃ字第0436270號舉
    發違反道路交通管理事件通知單、臺北市政府警察局松山分局交通事故談話紀錄
    表、交通事故車輛勘驗紀錄表、道路交通事故調查報告表、研判分析表、肇事現
    場圖、診斷證明書及照片影本四幀等件附卷可稽，並經被害人蕭英財到庭證述屬
    實，復為異議人所是認，自堪信為真實。
三、惟按汽車駕駛人，駕駛汽車肇事致人受傷或死亡，應即採取救護或其他必要措施
    ，並向警察機關報告，不得駛離，違者吊扣其駕照三個月至六個月；逃逸者吊銷
    駕駛執照，道路交通管理處罰條例第六十二條第一項定有明文。是汽車駕駛人，
    駕駛汽車肇事致人受傷或死亡者，即負有救護傷者、採取必要措施（依道路交通
    安全規則、道路交通事故處理辦法等相關規定辦理，例如設置警告標誌等）、向
    警察機關報告及不得駛離現場等義務，如該汽車駕駛人有違背上述任一義務者，
    即可吊扣該汽車駕駛人駕駛執照三個月至六個月，至是否構成「逃逸」之行為，
    則應審酌該汽車駕駛人有無故為逃避上述義務及肇事責任之意圖為斷，不得一概
    論以逃逸行為。經查，異議人所駕前開自小客車與被害人蕭英財騎乘之機車發生
    碰撞後，異議人曾下車詢問蕭英財傷情，是時蕭某疼痛不語，又肇事地點巷道狹
    窄，因車禍妨礙通行等情，業據異議人供明在卷，並有現場圖在卷可按，核與證
    人蕭英財於肇事後之談話筆錄證述：「肇事後，我車倒地，我當時只聽到有人問
    我有無怎樣，當時我確定對方人車還在」、本院調查證稱：「我倒地爬起來，異
    議人就下車與我打招呼並看一下，當時我的手很痛無法說話，想去打電話，路人
    看了就把我送醫....... （問：當時異議人下車查看時有無問你怎樣？）答：有
    ，他有問我怎麼了，但當時我受傷很痛，異議人有跟我打招呼，以為我沒事」等
    語（見本院八十九年十一月二十二日訊問筆錄）情節相符，果異議人有逃避肇事
    責任之意圖，大可駕車逕行離去，又何庸下車查詢蕭英財傷情？足徵異議人確無
    逃逸意圖，是證人蕭英財繼稱：異議人可能誤會伊沒事，並不是故意駕車逃逸等
    語（見同上本院筆錄），益證異議人前開所辯，尚堪採信，要難徒憑單純駛離現
    場之事實，遽謂其有逃避肇事責任之意圖，而逕以肇事致人受傷逃逸違規責任相
    繩，其無肇事逃逸之故意，已堪認定。
四、綜情以觀，受處分人確有於前揭時地違反駕車肇事致人受傷不得駛離現場義務之
    規定，有如前述，惟並無逃逸之行為，從而原處分機關認異議人肇事逃逸而逕行
    裁處吊銷駕照，即認有未當，應認本件受處分人受吊銷駕駛執照部分之異議為有
    理由，自應由本院將原處分撤銷。另審酌被害人蕭英財所受傷情尚屬輕微，且異
    議人已與蕭英財達成和解，賠償其損害，蕭英財撤回其過失傷害部分之告訴，業
    據渠到庭證述屬實，並有臺灣臺北地方法院檢察署檢察官八十八年度偵緝字第九
    八一號不起訴處分書存卷足憑，仍以認異議人有違反道路交通管理處罰條例第六
    十二條第一項前段規定，從輕處以該條項規定中之吊扣駕照三個月，如主文第二
    項所示，以昭公允。
據上論斷，應依道路交通案件處理辦法第二十條前段，裁定如主文。
中      華      民      國      八十九      年    十二    月    十八    日
                                  臺灣板橋地方法院交通法庭
                                      法  官    彭  松  江
右正本證明與原本無異
如不服本裁定應於送達後五日內向本院提出抗告狀
                                      書記官    林  秀  惠
中      華      民      國      八十九      年    十二    月    十八    日


司法院資訊處製作；財團法人民間司法改革基金會備份。
